臺灣高等法院民事判決　　　　　　　　　 96年度重訴字第2號
原　　　告　乙○○
　　　　　　戊○○
被　　　告　丁○○
訴訟代理人　廖學興律師
　　　　　　江彥佐律師
　　　　　　曾伊如律師
　　　　　　　　　　　　1
參　加　人　富邦產物保險股份有限公司
法定代理人　甲○○
訴訟代理人　己○○
複代理人　　丙○○
上列當事人間因刑事附帶民事訴訟請求侵權行為損害賠償事件，
經本院刑事庭移送前來，本院於96年9 月11日言詞辯論終結，判
決如下：
    主  文
被告應給付原告乙○○新台幣捌拾玖萬伍仟貳佰伍拾參元；原告
戊○○新臺幣貳佰參拾萬肆仟柒佰陸拾陸元，及均自民國九十六
年二月二十八日起，至清償日止，按年息百分之五計算之利息。
原告乙○○、戊○○其餘之訴駁回。
訴訟費用由被告負擔百分之三十七，原告乙○○負擔百分之三十
二，原告戊○○負擔百分之三十一。
本判決第一項於原告乙○○、戊○○分別以新臺幣貳拾玖萬捌仟
肆佰元、柒拾陸萬捌仟貳佰元為被告供擔保後，得假執行。但被
告如於假執行程序實施前，以新臺幣捌拾玖萬伍仟貳佰伍拾參元
、貳佰參拾萬肆仟柒佰陸拾陸元，為原告乙○○、戊○○預供擔
保，得免為假執行。
原告乙○○、戊○○其餘假執行之聲請駁回。
    事實及理由
一、按訴狀送達後，原告不得將原訴變更或追加他訴。但被告同
    意、擴張或減縮應受判決事項之聲明者，不在此限。民事訴
    訟法第255條第1項第1、3款分別定有明文。經查：(一)原告乙
    ○○於刑事訴訟程序中，提起刑事附帶民事訴訟，主張依侵
    權行為之法律關係，請求被告賠償新台幣（以下同）1200萬
    元（見附民卷1－6、16、17頁），經本院刑事庭移送前來，
    於本院審理中，追加戊○○為原告（見本院卷35、46－48頁
    ），為被告所同意（見本院卷44頁），則追加戊○○為原告
    部分，應予准許。(二)原告乙○○於刑事附帶民事訴訟起訴時
    ，主張依侵權行為損害賠償之法律關係，請求被告給付1200
    萬元【(1)殯葬費：108,000 元；(2)醫療費用1,537,569 元（
    已由強制險賠償）；(3)扶養費：926,665 元；(4)精神慰撫金
    1000萬元；(5)財物損失：32,000元，總計應求償金額12,604
    ,234 元，扣除強制險1,537,569元，應求償金額11,066,665
    元，實際請求賠償1200萬元】（見附民卷17頁）；於民國（
    下同）96年2月26日本院審理中，減縮訴之聲明，請求被告
    應賠償原告2人11,676,800元，及自該訴狀繕本送達翌日即
    起，至清償日止，按年息5%計付之利息（見本院卷63、64頁
    ）；嗣於96年4月2日本院準備程序中，又變更訴之聲明為：
    被告應給付原告乙○○3,676,800元，原告戊○○500萬元及
    自96年2月26日民事起訴狀繕本送達翌日即96年2月28日起（
    見本院卷121頁反面），至清償日止，按年息5%計算之利息
    （見本院卷120、121頁反面），核屬減縮應受判決事項之聲
    明，揆諸前開說明，應予准許。爰就追加及減縮後之聲明範
    圍為審理，合先敘明。(三)另原告雖於本院審理中，主張被告
    丁○○所駕駛肇事車輛為其母施麗華所有，追加施麗華為被
    告（見本院卷44、49－52頁），並擴張起訴聲明為：被告施
    麗華應與被告丁○○連帶賠償原告1200萬元（見本院卷49－
    52頁），復於96年4月2日復撤回前開追加部分（見本院卷
    122、148頁），故本件仍僅以被告丁○○1人為被告，併此
    敘明。
二、原告主張：被告丁○○於95年2月12日元宵節當日下午5時25
    分許，駕駛車牌號碼3593－DM號自用小客車，沿臺北市○○
    區○○路內側第2車道由北往南方向行駛時，本應注意行經
    有燈光號誌管制之交岔路口，不得闖越紅燈，且轉彎時應減
    速慢行，並依號誌指示行進，而行經交岔路口未達中心處時
    ，不得佔用來車車道搶先左轉彎，亦應讓直行車先行，依當
    時天候晴朗，日間有自然光線，視距良好，柏油路面乾燥、
    平坦、無障礙物，並無不能注意之情形。詎被告丁○○於行
    經上開路段與松高路交岔口時，疏未注意其行向之燈光號誌
    已轉為紅燈，左轉專用燈尚未亮起，屬於禁止通行之狀態，
    仍闖越紅燈，未減速慢行，以時速約55公里之高速前進，並
    提早於該交岔路中心處前左轉彎進入松高路，適有被害人李
    靖雲騎乘車牌號碼CPP－932號重型機車，沿台北市○○區○
    ○路由南向北方向前行，見被告丁○○之車輛時，已閃避不
    及，而遭丁○○之自用小客車左前車頭撞及其左側車身後，
    人身飛起落地，其所騎乘之重型機車，亦向右側倒地後，卡
    在被告丁○○所駕駛自用小客車保險桿下方，遭該自用小客
    車繼續沿松高路西往東方向推移24.1公尺始停止，被害人李
    靖雲因而受有頭部外傷、併顱骨骨折、顱內出血、左側脛骨
    骨折、左骨盆骨折等傷害，送醫急救後，於95年2月27日晚
    上7時20分許，因顱骨骨折併顱內出血而死亡。被告丁○○
    前開犯行，經本院刑事庭95年度交上易字第267號判認過失
    致人於死，處有期徒刑10月確定在案。原告分別為被害人李
    靖雲之父母，被告丁○○前開侵權行為，致原告受有損害，
    應負連帶損害賠償責任。原告所受損害，臚列如下：(一)原告
    乙○○部分：(1)殯葬費用：107,231元；(2)醫療費用：37,56
    9元；(3)扶養費用：300萬元，原告乙○○係39年11月27日生
    ，現無業，由長女及三女工作貼補維持生活，無維持生活能
    力，於95年2月27日被害人李靖雲死亡時，滿55歲3月，餘命
    23年，依行政院主計處公告之台北市每人每年基本生活費用
    385,890元計，並原告有子女4人，被害人李靖雲負擔1/4 扶
    養義務計算，被告應賠償原告乙○○扶養費用3,676,800元
    ，僅請求300萬元；(4)精神慰撫金：200萬元，原告乙○○遭
    此惡耗，精神痛苦之至，請求精神慰撫金200萬元；(5)財物
    損失：32,000元，被害人李靖雲93年10月11日以46,000元購
    買之重型機車，因本件事故損壞，不堪使用，殘餘價值10,5
    00元，扣除折舊（全新價之25%）費用11,500元，損失為24,
    000元；又被害人李靖雲所有之手機、手錶及當天購買之保
    養品合計8,000元，火化予被害人，總計財物損失32,000元
    （其中手機、手錶及保養品部分已捨棄不請求，見本院卷
    122、147頁），合計5,176,800元，扣除已領強制責任險1,
    500,000元，總計請求3,676,800元。(二)原告魏海萍部分：(1)
    扶養費用：原告戊○○40年10月6日生，至被害人李靖雲死
    亡時，滿54歲4月，餘命27.09年，依行政院主計處公告之台
    北市每人每年基本生活費用385,890元，並原告有子女4人，
    被害人李靖雲負擔1/4扶養義務計算，被告應賠償原告戊○
    ○扶養費500萬元，僅請求300萬元；(2)精神慰撫金：原告戊
    ○○喪女，精神痛苦之至，請求精神慰撫金200萬元。總計
    500萬元等情。爰依民法第184條、第192條第1項、第2項、
    第194條之規定，求為命(一)被告應給付原告乙○○3,676,800
    元，原告戊○○500萬元，及自民事起訴狀繕本送達翌日即
    96年2月28日起，至清償日止，按年息5%計算之利息。(二)願
    供擔保請准宣告假執行。
三、被告則以：(一)扶養費部分：(1)按民法第1117條第1項、第2項
    規定，直系血親尊親屬受扶養之權利，雖不受無謀生能力之
    限制，但仍以不能維持生活為限。故原告應先舉證證明其等
    無資產足以維持生活，又縱認原告不能維持生活，其扶養義
    務人尚有4人，應由有支付能力之其餘扶養義務人負擔之，
    則原告即非不能維持生活，是其請求被告給付扶養費用，即
    無理由。(2)縱認原告不能維持生活，惟原告乙○○現年55歲
    ，平均餘命26歲，94年度所得稅扶養親屬免稅額每年7.4萬
    元，依霍夫曼式計算方式為7.4×16.9年＝125.06萬元，又
    被害人李靖雲僅負1/5扶養義務，即125.06萬÷5＝25.012萬
    元；原告戊○○現年54歲，平均餘命35歲，依霍夫曼計算方
    式為7.4萬×20.5年＝151.7萬元，得請求151.7萬÷5＝30.3
    4萬元。(二)精神慰撫金部分：被告目前為在學學生，無收入
    及不動產，原告請求精神慰撫金過高，請酌定適當之金額。
    (三)對刑事判決認定之犯罪事實，及原告乙○○請求之殯葬費
    107,231元、醫療費用37,569元、機車損失24,000元部分，
    不爭執等語，資為抗辯。並答辯聲明：(一)原告之訴駁回。(二)
    如受不利判決，願供擔保，請准宣告免為假執行。
四、經查，被告丁○○於95年2月12日下午5時25分許，駕駛車牌
    號碼3593－DM號自用小客車，沿臺北市○○區○○路內側第
    2車道由北往南方向行駛，於行經上開路段與松高路交岔口
    時，竟疏未注意其行向之燈光號誌已轉為紅燈，左轉專用燈
    尚未亮起，屬於禁止通行之狀態，仍闖越紅燈，未減速慢行
    ，以時速約55公里之高速前進，並提早於該交岔路中心處前
    左轉彎進入松高路，致其自用小客車左前車頭撞及由被害人
    李靖雲騎乘，沿台北市○○區○○路由南向北方向前行，車
    牌號碼CPP－932號重型機車之左側車身，李靖雲因而人身飛
    起落地，其所騎乘之重型機車，亦向右側倒地後，卡在被告
    丁○○所駕駛自用小客車保險桿下方，遭該自用小客車繼續
    沿松高路西往東方向推移24.1公尺始停止，被害人李靖雲因
    而受有頭部外傷、併顱骨骨折、顱內出血、左側脛骨骨折、
    左骨盆骨折等傷害，送醫急救後，於95年2月27日晚上7 時
    20分許，因顱骨骨折併顱內出血而死亡。被告丁○○前開犯
    行，經本院刑事庭95年度交上易字第267號判處有期徒刑10
    月確定在案等情，為被告所不爭執（見本院卷127頁背面）
    ，並有本院刑事庭95年11月23日95年度交上易字第267號判
    決附卷可參（見本院卷3－6頁），復經本院依職權調台灣台
    北地方法院檢察署95年度偵字第4630號及6060號、台灣台北
    地方法院95年度交易字第257號、本院95年度交上易字第267
    號被告丁○○過失致死案件全卷（下稱系爭過失致死案件）
    核閱無訛，被告前開過失行為，與被害人李靖雲死亡間，有
    相當因果關係，足堪認定。
五、按故意或過失，不法侵害他人之權利者，負損害賠償責任，
    ；不法侵害他人致死者，對於支出醫療及增加生活上需要之
    費用或殯葬費之人，亦應負損害賠償責任；不法侵害他人致
    死者，被害人之父、母、子、女及配偶，雖非財產上之損害
    ，亦得請求賠償相當之金額，民法第184條第1項前段、第
    192條第1項、第194條分別定有明文。又不法侵害他人致死
    ，被害人對於第三人負有法定扶養義務者，加害人對於該第
    三人亦應負損害賠償責任，民法第192條第2項亦定有明文。
    又直系血親相互間，互負扶養之義務；負扶養義務有數人時
    ，直系血親卑親屬為第一順序扶養義務人；負扶養義務者有
    數人，而其親等同一時，應各依其經濟能力，分擔義務；受
    扶養權利者有數人而其親等同一時，應按其需要之狀況，酌
    為扶養；扶養之程度，應按受扶養權利者之需要，與負扶養
    義務者之經濟能力及身分定之，民法第1114條第1款、第111
    5條第1項第1款、第3項、第1116條第3項、及第1119條亦分
    別定有明文。再按父母與子女間之扶養義務，依民法第1117
    條之規定，直系血親尊親屬受扶養者，其扶養權利，雖不以
    無謀生能力為必要，但仍須受不能維持生活之限制。查，被
    告因駕車疏未注意而肇事，致被害人李靖雲死亡，係因過失
    不法侵害李靖雲之生命，原告乙○○為李靖雲之父親，戊○
    ○為其母親，自得請求被告賠償其損害。茲就原告乙○○、
    戊○○得請求賠償之金額分述如下：
  (一)殯葬費用：
    原告乙○○主張因被害人李靖雲死亡，支出殯葬費用107,23
    1 元，業據提出萬安生命事業機構治喪禮儀規劃書、收據、
    台北市殯葬管理處其他收入憑單、95年3月14日收據、殯葬
    費用收據明細表及收據為證（見附民卷21－24頁、本院卷75
    －85頁），核均屬殯葬及習俗所需，金額亦屬相當，且為被
    告所不爭執（見本院卷127頁反面），是原告乙○○請求被
    告給付殯葬費用107,231元，應予准許。
  (二)醫療費用：
    原告乙○○主張因被害人李靖雲生前受傷住院，支出醫藥費
    37,569元，業據提出醫療費用收據明細及台北醫學大學附設
    醫院醫療費用收據、和興救護車有限公司收據、三軍總醫院
    醫療費用收據、台北醫學大學附設醫院醫療費用收據為憑（
    見本院卷86－97頁），並為被告所不爭執（見本院卷122頁
    ），原告乙○○此部分之請求，亦應准許。
  (三)財物損失：
    原告乙○○主張被害人李靖雲騎乘之重型機車，因本件事故
    損壞，不堪使用，受有損失為24,000元，為被告所不爭執（
    見本院卷122頁），是原告乙○○此部分之請求，應予准許
    。另原告乙○○請求被告賠償手機、手錶及保養品之損害合
    計8,000元，已於96年4月2日捨棄此部分之請求（見本院卷1
    22頁、147頁反面），則原告乙○○此部分之請求，即不應
    准許。
  (四)扶養費：
    (1)原告乙○○39年11月27日生，為被害人李靖雲之父親，有
      戶籍謄本可憑（見本院卷128頁），李靖雲於95年2月27日
      死亡時，乙○○為55歲3個月，依94年度台灣地區男性簡
      易生命表所示，其尚有餘命24.28年，即至119年6月9日止
      （見本院卷189頁）。原告乙○○自承其係陸軍軍官學校
      畢業，原與配偶即原告戊○○經營公司，目前公司停業中
      （見本院卷121頁反面、175頁），是其具有高等學歷，並
      有經營公司之能力，則於其年滿60歲前，應有工作之能力
      ，另原告乙○○擁有1600cc自小客車一輛，及資本額500
      萬元之友雲有限公司，95年度又有營利所有等情，有財政
      部台北市國稅局財產歸屬資料清單、95年度綜合所得稅結
      算申報書在卷可按（見本院卷167、169頁），故於其年滿
      60歲即99年11月27日（屆齡退休）前，尚難認已達不能維
      持生活之程度，自無受扶養之權利。於年滿60歲後，因無
      證據證明其仍有足夠財產維持生活，而被害人李靖雲已成
      年，自應予以扶養，則原告乙○○自99年11月27日起至11
      9年6月9日止，得受扶養之期間為19.53年。
    (2)原告戊○○40年10月6日生，為被害人李靖雲之母親，有
      戶籍謄本可憑（見本院卷128頁），李靖雲於95年2月27
      日死亡時，戊○○為54歲4個月，依94年度台灣地區女性
      簡易生命表所示，其尚有餘命29.12年，即至124年4月11
      日止（見本院卷189頁）。原告戊○○自承係德明商專畢
      業，與配偶即原告乙○○經營公司，目前公司停業中（見
      本院卷121頁反面、175頁），是其具有高等學歷，並有經
      營公司之能力，則於其年滿60歲前，應有工作之能力，另
      原告戊○○擁有台北市○○街21之1號7樓之4房屋乙棟，
      95年度又有利息及營利所有等情，有財政部台北市國稅局
      財產歸屬資料清單、95年度綜合所得稅結算申報書在卷可
      按（見本院卷168、169頁），故於其年滿60歲即100年10
      月6日（屆齡退休）前，尚難認已達不能維持生活之程度
      ，自無受扶養之權利。於年滿60歲後，因無證據證明其仍
      有足夠財產維持生活，而被害人李靖雲已成年，自應予以
      扶養，則原告戊○○自100年10月6日起至124年4月11日止
      ，得受扶養之期間為23.51年。
    (3)原告乙○○與戊○○，除育有被害人李靖雲外、尚育有李
      靖萱（65年6月5日生）、李靖文（70年5月8日生）、李靖
      元（73年2 月15日生），此為兩造所不爭執，並有戶籍謄
      本附卷可稽（見本院卷128、129頁）。於原告乙○○、戊
      ○○年滿60歲時，均已成年，有扶養能力，應與李靖雲共
      負扶養義務，李靖雲應負擔之扶養義務以4分之1計。
    (4)原告主張應依行政院主計處公告之台北市每人每年基本生
      活費用385,890元為計算扶養費之標準。然扶養之程度，
      應按受扶養權利者之需要，與負扶養義務者之經濟能力及
      身分而定之，已如前述，本件參酌原告尚有房地，另有已
      成年子女3人，認以94年度之扶養親屬寬減額70歲以下每
      年7萬4千元，70歲以上每年11萬1千元為計算扶養費標準
      ，方屬公允。
    (5)原告乙○○得請求之扶養費部分：
      (甲)原告乙○○自年滿60歲（即99年11月27日）起，至年滿
        70歲止（109年11月27日）之扶養費為511,067元【計算
        方法為：74,000元×11.00000000（自95年2月28日被
        害人李靖雲死亡翌日起，至109 年11月27日原告乙○○
        年滿70歲止，計14.75年之霍夫曼係數）＝833,414元（
        元以下四捨五入，下同）74,000元×4.00000000（自
        95年2月28日被害人李靖雲死亡翌日起，至99年11月27
        日原告乙○○年滿60歲止，計4.75年之霍夫曼係數）＝
        322,347元。833,414元－322,347元＝511,067元】。
      (乙)原告乙○○自年滿70歲（即109年11月27日）起，至119
        年6月9日止之扶養費為545,021元【計算方法為：111
        ,000 元×16.00000000（自95年2月28日被害人李靖雲
        死亡翌日起，至119年6月9日止，計24.28年之霍夫曼係
        數）＝1,795,142元。111,000元×11.00000000（自
        95年2月28日被害人李靖雲死亡之翌日起，至109年11月
        27日原告乙○○年滿70歲止，計14.75年之霍夫曼係數
        ）＝1,250,121元1,795,142元－1,250,121元＝545,0
        21元】。
      (丙)原告乙○○得請求之扶養費為264,022元【（511,067元
        ＋545,021元）÷4（4分之1扶養義務）＝264,022元】
        ，其於上開範圍內之請求，並無不當，應予准許，超過
        此部分之請求，即不應准許。
    (6)原告戊○○得請求之扶養費部分：
      (甲)原告戊○○自年滿60歲（即100年10月6日）起，至年滿
        70歲止（110年10月6日）之扶養費為496,215元【計算
        方法為：74,000元×11.0000000（自95年2月28日被
        害人李靖雲死亡翌日起，至110年10月6日原告戊○○年
        滿70歲止，計15.61年之霍夫曼係數）＝870,090元74
        ,000 元×5.00000000（自95年2月28日被害人李靖雲死
        亡翌日起，至100年10月6日原告乙○○年滿60歲止，計
        5.61年之霍夫曼係數）＝373,875元。870,090元－37
        3,875元＝496,215元】。
      (乙)原告戊○○自年滿70歲（即110年10月6日）起，至124
        年4 月11日止之扶養費為722,848元【計算方法為：
        111,000元×18.00000000（自95年2月28日被害人李靖
        雲死亡翌日起，至124年4月11日止，計29.12年之霍夫
        曼係數）＝2,027,984元。111,000元×11.0000000（
        自95年2月28日被害人李靖雲死亡之翌日起，至110年10
        月6日原告戊○○年滿70歲止，計15.61年之霍夫曼係數
        ）＝1,305,136元2,027,984元－1,305,136元＝722,8
        48元】。
      (丙)原告戊○○得請求之扶養費為304,766元【（496,215元
        ＋722,848元）÷4（4分之1扶養義務）＝304,766元】
        ，其於上開範圍內之請求，並無不當，應予准許，超過
        此部分之請求，即不應准許。
  (五)精神慰藉金部分：
    被害人李靖雲遭此橫禍死亡，原告乙○○、戊○○分別為被
    害人父親及母親，頓失親人，精神確受極大痛苦，其等請求
    被告賠償非財產上損害，自屬有據。查，原告乙○○陸軍軍
    官學校畢業，原告戊○○德明商專畢業，原共同經營公司等
    情，為原告所自陳（見本院卷121頁）；而被告為在學學生
    ，無收入，亦無不動產，為被告所自陳（見本院卷18頁）爰
    斟酌兩造之身份、地位、財產狀況及原告驟失至親，所受精
    神上之痛苦等一切情狀，認原告乙○○、戊○○請求精神慰
    撫金各以200萬元為適當，應予准許。
六、按保險人依強制汽車責任保險法規定給付之保險金，視為加
    害人或被保險人損害賠償金額之一部分；加害人或被保險人
    受賠償請求時，得扣除之，強制汽車責任保險法第32條定有
    明文。查，本件汽車強制責任險保險金150萬元及醫療費用3
    7,569 元，已由原告乙○○受領，為其所自承（見本院卷36
    頁、44反面），揆諸前開說明，原告乙○○既受領1,537,56
    9元，視為損害賠償金額之一部分，被告主張此部分之金額
    應自原告乙○○得請求賠償之金額中扣除，自屬有據。
七、綜上，原告乙○○得請求賠償之金額，經扣除受領保險金15
    0萬元及醫療費用37,569元後為895,253元（107,231元＋37,
    569元＋24,000元＋264,022元＋2,000,000元－1,500,000元
    －37,569元＝895,253元）；原告戊○○得請求賠償之金額
    為2,304,766元（304,766元＋2,000,000元＝2,304,766元）
    。
八、綜上所述，原告乙○○、戊○○本於侵權行為損害賠償請求
    權，請求被告應給付原告乙○○895,253元、原告戊○○2,3
    04,766元，及均自民事訴狀繕本送達翌日即96年2 月28日起
    ，至清償日止，按年息5%計算之利息，為有理由，應予准許
    。逾此部分所為之請求，為無理由，應予駁回。
九、假執行之宣告：
    兩造陳明願供擔保，分別聲請宣告假執行及免為假執行，於
    原告勝訴分，經核尚無不合，爰分別酌定相當擔保金額准許
    之。至於原告其餘假執行之聲請部分，因其餘訴之駁回而失
    所附麗，併予駁回。
十、兩造其餘攻擊防禦方法經審酌後，認與判決結果無涉，爰不
    一一論述，併此明。
十一、據上論結，原告之訴為一部有理由，一部無理由，依民事訴
    訟法第79條、第85條第1項但書、第463條、第390條第2項、
    第39 2條，判決如主文。
中　　華　　民　　國　　96　　年　　9 　　月　　26　　日
                    民事第五庭
                        審判長法　官  魏麗娟
　　　　　　　　　　  　　　　法　官  陳博享
　　　　　　　　　　　  　　　法　官  蔡芳齡
正本係照原本作成。
如不服本判決，應於收受送達後20日內向本院提出上訴書狀，其
未表明上訴理由者，應於提出上訴後20日內向本院補提理由書狀
（均須按他造當事人之人數附繕本）上訴時應提出委任律師或具
有律師資格之人之委任狀；委任有律師資格者，另應附具律師資
格證書及釋明委任人與受任人有民事訴訟法第466條之1第1項但
書或第2項（詳附註）所定關係之釋明文書影本。
中　　華　　民　　國　　96　　年　　9 　　月　　29　　日
                              書記官  蔡錦輝
附註：
民事訴訟法第466條之1（第1項、第2項）：
對於第二審判決上訴，上訴人應委任律師為訴訟代理人。但上訴
人或其他法定代理人具有律師資格者，不在此限。
上訴人之配偶、三親等內之血親、二親等內之姻親，或上訴人為
法人、中央或地方機關時，其所屬專任人員具有律師資格並經法
院認為適當者，亦得為第三審訴訟代理人。
